【裁判字號】    95,訴,2499
【裁判日期】    950831
【裁判案由】    毒品危害防制條例
【裁判全文】
臺灣高雄地方法院刑事判決              95年度訴字第2499號
公  訴  人  臺灣高雄地方法院檢察署檢察官
被      告  甲○
                    (現另案於臺灣高雄第二監獄執行中)
上列被告因毒品危害防制條例案件，經檢察官提起公訴（95年度
毒偵字第5197號），嗣因被告於準備程序中就被訴事實為有罪之
陳述，經詢問檢察官、被告意見後，合議庭乃裁定由受命法官獨
任改行簡式審判程序判決如下：
    主  文
甲○連續施用第一級毒品，累犯，處有期徒刑拾壹月；扣案海洛
因肆包（不含包裝袋，純質淨重零點伍壹公克）、殘有海洛因包
裝袋壹個、殘有海洛因塑膠鏟管壹支、殘有海洛因小鐵盒壹個，
均沒收銷燬之；扣案包裝袋捌個，均沒收之。又連續施用第二級
毒品，累犯，處有期徒刑柒月；扣案殘有甲基安非他命包裝袋壹
個，沒收銷燬之。應執行有期徒刑壹年肆月；扣案海洛因肆包（
不含包裝袋，純質淨重零點伍壹公克）、殘有海洛因包裝袋壹個
、殘有海洛因塑膠鏟管壹支、殘有甲基安非他命包裝袋壹個、殘
有海洛因小鐵盒壹個，均沒收銷燬之；扣案包裝袋捌個，均沒收
之。
    事  實
一、甲○前因毒品危害防制條例案件，於民國89年4 月5 日經本
    院以89年度易字第624 號判決判處有期徒刑4 月，因未上訴
    而確定，嗣於90年7 月22日縮短刑期執行完畢出監。
二、甲○於87年、88年間均因施用毒品案件，經臺灣高雄地方法
    院裁定觀察勒戒，後均認無繼續施用毒品傾向，由臺灣高雄
    地方法院檢察署檢察官分別於87年10月1 日以87年度偵字第
    21950 號、88年6 月4 日以88年度偵字第13139 號為不起訴
    處分確定。嗣再因施用毒品案件，經臺灣高雄地方法以88年
    度毒聲字第6838號裁定令入戒治處所施以強制戒治，於88年
    9 月29日入屏東戒治所強制戒治，後於89年3 月2 日停止強
    制戒治出監，並付保護管束，於89年9 月16日保護管束期滿
    ，視為強制戒治執行完畢。又因施用毒品案件（施用時間自
    94年6 月間某日起至94年10月28日止），於94年12月26日經
    本院以94年度訴字第4191號判決判處應執行有期徒刑1 年，
    上訴後，於95年4 月28日經臺灣高等法院高雄分院以95年度
    上訴字第210 號判決撤銷原審判決，改判處應執行有期徒刑
    1 年2 月，因未上訴而確定（其中施用第二級毒品部分，不
    得上訴第三審）。詎仍不知戒絕，復基於施用第一級毒品海
    洛因、第二級毒品甲基安非他命之概括犯意，於95年5 月30
    日下午14時許、95年6 月30日18時至19時間，在高雄市○○
    區○○路255 號住處內，以將第一級毒品海洛因置於香菸內
    ，再以火點燃香菸施用之方式，連續施用第一級毒品海洛因
    2 次；於前開各次施用第一級毒品海洛因後不久，復在上址
    ，以將第二級毒品甲基安非他命置於吸食器內，再以火燒烤
    ，吸食霧化氣體等方式，連續施用第二級毒品甲基安非他命
    2 次。嗣於95年5 月31日18時40分許，在高雄市○○區○○
    路某處，為警查獲，當場扣得海洛因4 包（含包裝袋，純質
    淨重0.51公克，其中包裝袋為甲○所有供施用第一級毒品海
    洛因所用之物）、殘有海洛因包裝袋1 個、殘有海洛因塑膠
    鏟管1 支、殘有海洛因小鐵盒1 個、殘有甲基安非他命包裝
    袋1 個；甲○所有供施用海洛因所用之包裝袋4 個。經採集
    其尿液送驗後，查知上情。
三、案經高雄市政府警察局楠梓分局報告臺灣高雄地方法院檢察
    署檢察官偵查起訴。
    理  由
一、本件被告甲○所犯係死刑、無期徒刑、最輕本刑為3 年以上
    有期徒刑以外之罪，其於準備程序中就被訴事實為有罪之陳
    述，經本院告知簡式審判程序之旨，並聽取公訴人及被告之
    意見後，合議庭裁定由受命法官獨任進行簡式審判程序，合
    先敘明。
二、右揭犯罪事實，業據被告甲○於本院審理時坦白承認（詳本
    院卷第40頁至第42頁）。而被告被查獲後，經採集其尿液送
    高雄市立凱旋醫院鑑驗，結果呈嗎啡、甲基安非他命陽性反
    應（係以GC／MS方式檢驗），有高雄市立凱旋醫院95年6 月
    19日濫用藥物尿液檢驗報告附卷可佐（詳偵查卷第28頁）。
    而扣案如事實欄所示之海洛因4 包（不含包裝袋），經送驗
    後，確含有海洛因成分，亦有法務部調查局95年7 月10日調
    科壹字第220023617 號鑑定通知書附本院卷可參（詳本院卷
    第30頁）。另扣案殘有海洛因包裝袋1 個、殘有海洛因塑膠
    鏟管1 支、殘有海洛因小鐵盒1 個、殘有甲基安非他命包裝
    袋1 個，經送驗後，結果分別含有嗎啡、甲基安非他命成分
    ，復有高雄醫學大學附設中和紀念醫院95年7 月31日檢驗報
    告附卷可稽（詳本院卷第17頁至第18頁、第23頁至第24頁）
    。爰審酌(一)氣相層析質譜儀（GC／MS）乃目前就藥物篩檢結
    果必須進一步確認時最常採用之確認方法，因此在良好的操
    作條件之下，以氣象層析質譜儀作藥物及其代謝物之定性及
    定量分析，幾乎不會有偽陽性反應產生，業經行政院國軍退
    除役官輔導委員會台北榮民總醫院於83年4 月7 日以（83）
    北總內字第0305 9號函示明確。(二)又海洛因係嗎啡經化學合
    成之半人工合成品，毒性倍於嗎啡，其經吸食或施打入人體
    ，經新陳代謝作用又分解成嗎啡，故海洛因在進入人體後，
    均以嗎啡型態排於尿液中，故於吸食或施打海洛因者尿液中
    ，可檢出嗎啡陽性反應，業經憲兵司令部80年5 月7 日以（
    80 ） 鑑驗字第17 46 號函示明確。(三)而甲基安非他命經口
    服投與後約百分之70於24小時內自尿中排出，約百分之90於
    96小時內自尿中排出，且甲基安非他命成分之檢出與其投與
    方式、投與量、個人體質、採尿時間與檢測儀器之精密度等
    諸多方式有關，因此僅憑尿液中呈甲基安非他命陽性反應，
    並無法確實推算吸食時間距採集時間之長短，惟依上述資料
    推斷，最長不會超過4 日即96小時，亦經行政院衛生署藥物
    食品檢驗局81年2 月8 日81藥檢一字第00 1156 號函示明確
    。從而，被告尿液經以氣相層析質譜儀鑑驗後，結果呈嗎啡
    及甲基安非他命陽性反應，已如前述，是依前開函示意旨，
    被告自白核與事實相符，其施用第一級毒品海洛因、第二級
    毒品甲基安非他命各2 次之犯行，均堪以認定。
三、論罪科刑部分：
  (一)按犯毒品危害防制條例第10條之罪，經觀察、勒戒後，認無
    繼續施用毒品之傾向，應即釋放，並為不起訴處分；認有繼
    續施用毒品之傾向者，應由檢察官聲請法院裁定令入戒治處
    所施以強制戒治，至無繼續戒治之必要，強制戒治期滿，應
    即釋放，由檢察官為不起訴處分。經觀察勒戒、強制戒治執
    行完畢釋放後，5 年內再犯第10條之罪，依92年1 月9 日修
    正施行之毒品危害防制條例第23條第2 項規定意旨，應由檢
    察官偵查起訴；5 年後再犯毒品危害防制條例第10條之罪者
    ，依毒品危害防制條例第20條第3 項、第1 項之規定，應先
    裁定令入勒戒處所觀察、勒戒。另參酌毒品危害防制條例第
    20 條 第3 項立法理由：『觀察、勒戒或強制戒治後5 年後
    再犯者，顯見前所實施之觀察、勒戒或強制戒治已足以遮斷
    其施用毒品之癮，為期自新及協助其斷除毒癮，對此5 年後
    再犯者爰明定仍適用初犯之規定，先經觀察勒戒、強制戒治
    之程序』，足見5 年後再犯者，應再適用觀察、勒戒程序，
    係因前所實施之觀察、勒戒或強制戒治已足以遮斷其施用毒
    品之癮，致5 年內未再犯，故再予其自新機會，重啟觀察、
    勒戒程序；如5 年內再犯，再犯後5 年內復有施用毒品犯行
    ，縱該次離觀察、勒戒執行完畢釋放後，已滿5 年，則依前
    開立法意旨，因之前戒毒程序，並不足以遮斷其施用毒品之
    癮，自無再施以觀察、勒戒之必要，應由檢察官偵查起訴。
  (二)查被告於87年、88年間均因施用毒品案件，經臺灣高雄地方
    法院裁定觀察勒戒，後均認無繼續施用毒品傾向，由臺灣高
    雄地方法院檢察署檢察官分別於87年10月1 日以87年度偵字
    第21950 號、88年6 月4 日以88年度偵字第13139 號為不起
    訴處分確定。嗣再因施用毒品案件，經臺灣高雄地方法以88
    年度毒聲字第6838號裁定令入戒治處所施以強制戒治，於88
    年9 月29日入屏東戒治所強制戒治，後於89年3 月2 日停止
    強制戒治出監，並付保護管束，於89年9 月16日保護管束期
    滿，視為強制戒治執行完畢。又因施用毒品案件（施用時間
    自94年6 月間某日起至94年10月28日止），於94年12月26日
    經本院以94年度訴字第4191號判決判處應執行有期徒刑1 年
    ，上訴後，於95年4 月28日經臺灣高等法院高雄分院以95年
    度上訴字第210 號判決撤銷原審判決，改判處應執行有期徒
    刑1 年2 月，因未上訴而確定（其中施用第二級毒品部分，
    不得上訴第三審）等情，有臺灣高雄地方法院檢察署刑案資
    料查註紀錄表、臺灣高等法院被告前案紀錄表及臺灣高雄地
    方法院被告院內索引卡紀錄表可證。因被告於強制戒治執行
    完畢釋放後，5 年內再犯毒品危害防制條例第10條之罪，且
    再犯本件施用毒品犯行，雖本次犯行距強制戒治執行完畢釋
    放後，已滿5 年，依前開說明，仍應依法論科。
  (三)另海洛因、甲基安非他命為毒品危害防制條例所稱之第一級
    毒品、第二級毒品，此觀諸該條例第2 條第2 項第1 款、第
    2 款甚明，被告施用上開毒品，核其所為，係違反毒品危害
    防制條例第10條第1 項施用第一級毒品罪及同條第2 項施用
    第二級毒品罪。被告各施用上開毒品各2 次，時間緊接，方
    法相同，所犯又均屬構成要件相同之罪名，顯各基於概括犯
    意反覆為之，均應依廢止前刑法連續犯之規定論以一罪，並
    均加重其刑。被告施用第一級毒品、第二級毒品前持有第一
    級毒品、第二級毒品之行為，本應各論以持有之罪，惟各該
    次持有毒品之低度行為均為其後施用毒品之高度行為所吸收
    ，不另論罪。又被告前因毒品危害防制條例案件，於89年4
    月5 日經本院以89年度易字第624 號判決判處有期徒刑4 月
    ，因未上訴而確定，嗣於90年7 月22日縮短刑期執行完畢出
    監之事實，有上開前案紀錄表可參，其受有期徒刑執行完畢
    後5 年內，再犯有期徒刑以上之本罪，均為累犯，應各依修
    正前刑法第47條之規定，加重其刑，並均依法遞加之。被告
    所犯上開二罪，犯意各別，行為互殊，應分論併罰之。【被
    告行為後，刑法及刑法施行法業於94年2 月2 日經總統以華
    總一義字第0940 0014901號令修正公布，並於95年7 月1 日
    施行（下稱新刑法，修正前刑法下稱舊刑法），參酌最高法
    院95年5 月23日刑事庭第8 次會議決議，新刑法第2 條第1
    項之規定，係規範行為後法律變更所生新舊法律比較適用之
    準據法，於新刑法施行後，應適用新刑法第2 條第1 項之規
    定，為「從舊從輕」之比較。另於比較時應就罪刑有關之共
    犯、未遂犯、想像競合犯、牽連犯、連續犯、結合犯，以及
    累犯加重、自首減輕暨其他法定加減原因（如身分加減）與
    加減比例等一切情形，本於統一性及整體性原則，綜其全部
    罪刑之結果而為比較。本院審酌：(一)連續犯部分：被告行為
    後，刑法第56條連續犯之規定，業已修正刪除，並於95年7
    月1 日施行，則被告之犯行，因行為後新法業已刪除連續犯
    之規定，此刪除雖非犯罪構成要件之變更，但顯已影響行為
    人刑罰之法律效果，自屬法律有變更，依新法第2 條第1 項
    規定，比較新、舊法之結果，以舊法較為有利於行為人。(二)
    累犯部分：被告於5 年以內再故意犯本件有期徒刑以上之罪
    ，不論依修正前之刑法第47條，或修正後之刑法第47條第1
    項之規定，均構成累犯，對被告而言並無有利或不利之情形
    ，自不生新舊法比較之問題。(三)定執行刑部分：被告行為後
    ，刑法第51條業已修正公布，並於95年7 月1 日施行，修正
    前刑法第51條規定：「數罪併罰，分別宣告其罪之刑，依左
    列各款定其應執行者：」其中第5 款規定：「宣告多數有期
    徒刑者，於各刑中之最長期以上，各刑合併之刑期以下，定
    其刑期。但不得逾20年。」修正後刑法第51條第5 款規定：
    「宣告多數有期徒刑者，於各刑中之最長期以上，各刑合併
    之刑期以下，定其刑期。但不得逾30年。」比較結果，舊刑
    法較有利於行為人。從而，因本案涉及法律變更，且以舊刑
    法有利於被告，參諸前開最高法院決議意旨，依新刑法第2
    條第1 項前段規定，自應適用最有利於被告之舊刑法，併此
    敘明】。爰審酌被告經強制戒治後，均未戒絕毒品，另再施
    用毒品，顯見其自制力不足，無法擺脫毒品，故應藉由刑罰
    之執行，以收教化之功能，並參以被告犯後坦承施用毒品犯
    行，所犯係自傷行為，尚未害及他人，及被告施用第一、二
    級毒品期間不長、次數各為2 次等一切情狀，分別量處如主
    文所示之刑，並定應執行刑，以資懲儆。至扣案如主文所示
    海洛因4 包（不含包裝袋），經送驗後，確含有海洛因成分
    ，有法務部調查局前開鑑定書可參，因係屬毒品，爰依毒品
    危害防制條例第18條第1 項前段，宣告沒收銷燬之【海洛因
    送驗如有耗損，因已滅失，爰不沒收銷燬之】。另扣案殘有
    海洛因包裝袋1 個、殘有海洛因小鐵盒1 個、殘有海洛因塑
    膠鏟管1 支、殘有甲基安非他命包裝袋1 個，經送驗後，結
    果分別含有嗎啡、甲基安非他命成分，復有高雄醫學大學附
    設中和紀念醫院前開檢驗報告可稽，因毒品量微而未予分開
    秤重，且經驗上亦與毒品難以稀離，應一體視為毒品，爰依
    毒品危害防制條例第18條第1 項前段，宣告沒收銷燬之。又
    扣案海洛因之包裝袋4 個部分，因法務部調查局已就毒品、
    包裝袋分開秤重，則包裝袋即無與毒品難以析離之情形，自
    不得以無法析離之理由，將之視為毒品，而併宣告沒收銷燬
    之，惟因該包裝袋係被告所有，且便於包裝毒品，防止毒品
    逸散，為供施用毒品所用之物，應依刑法第38條第1 項第2
    款，宣告沒收之。此外，其餘扣案包裝袋4 個，亦係被告所
    有，且便於包裝海洛因，防止毒品逸散，為供施用海洛因所
    用之物，業據被告自白在卷（詳本院卷第42頁第1 行至第4
    行），應依刑法第38條第1 項第2 款，宣告沒收之。
四、起訴書所載施用第一、二級毒品以外之其餘施用第一、二級
    毒品犯行，因與前開起訴論罪科刑部分，分別具有廢止前刑
    法連續犯之裁判上一罪關係，為起訴效力所及，本院自均應
    併予審究。
據上論斷，應依刑事訴訟法第299條第1項前段、第273 條之1第1
項，毒品危害防制條例第10條第1 項、第2 項、第18條第1 項前
段，刑法第2 條第1 項前段、第11條、廢止前刑法第56條、修正
前刑法第47條、修正前刑法第51條第5 款、第38條第1 項第2 款
，判決如主文。
中    華    民    國    95    年    8     月    31    日
                  刑事第一庭    法  官  方百正
以上正本證明與原本無異。
如不服本判決，應於收受送達後10日內向本院提出上訴書狀。
中    華    民    國    95    年    8     月    31    日
                                書記官  郭素蓉
附錄本判決論罪科刑所依據之法條：
毒品危害防制條例第10條
施用第一級毒品者，處6月以上5年以下有期徒刑。
施用第二級毒品者，處3年以下有期徒刑。


司法院資訊處製作；財團法人民間司法改革基金會備份。
